臺灣屏東地方法院民事判決　　　　　　110年度原小上字第1號
上　訴　人　馬光勇　

訴訟代理人　陳冠年律師（法扶律師）
被 上訴 人　胡逸民　
訴訟代理人　熊健仲律師
上列當事人間請求返還消費借貸款事件，上訴人對於中華民國10
9 年10月12日本院潮州簡易庭109 年度潮原小字第7 號第一審判
決提起上訴，本院於110 年9 月22日言詞辯論終結，判決如下：
    主      文
上訴駁回。
第二審訴訟費用由上訴人負擔。
原判決主文第1 項所命給付減縮為：上訴人應給付被上訴人新台
幣9 萬元，及自民國106 年5 月1 日起至清償日止，按週年利率
百分之16計算之利息。
    事實及理由
一、按對於小額程序之第一審裁判，得上訴或抗告於管轄之地方
    法院，其審判以合議行之。對於前項第一審裁判之上訴或抗
    告，非以其違背法令為理由，不得為之。民事訴訟法第436
    條之24定有明文。本件上訴人提起上訴，指摘原判決有違民
    事訴訟法第386 條第1 款規定，而有判決違背法令之情形，
    核與前揭規定相符，其上訴自屬合法。
二、被上訴人於原審起訴主張：上訴人向伊母胡英香承租門牌號
    碼屏東縣○○鄉○○路00○0 號房屋，租期自民國105 年7
    月1 日起至106 年6 月30日止，租金為每月新台幣（下同）
    1 萬5,000 元，惟上訴人於支付首期租金及押租金後，即未
    再支付租金。嗣伊代理伊母於106 年4 月1 日與上訴人達成
    協議，上開租約於106 年3 月31日終止，扣除押租金後，上
    訴人尚積欠伊母6 個月租金共9 萬元，由上訴人向伊借款9
    萬元，用以支付租金，借款期間自106 年4 月1 日起至同年
    月30日止，並簽訂借據為憑。詎上訴人屆期未依約清償借款
    ，依消費借貸法律關係，伊得請求上訴人加計遲延利息返還
    借款9 萬元等情，並聲明：上訴人應給付被上訴人9 萬元，
    及自106 年5 月1 日起至清償日止，按週年利率百分之20計
    算之利息（利息部分嗣後於第二審減縮為按週年利率百分之
    16計算）。上訴人則未於原審之言詞辯論期日到場，亦未提
    出書狀作何聲明或陳述。
三、原審為被上訴人勝訴之判決，並依職權宣告假執行。上訴人
    聲明不服，提起上訴，上訴意旨略以：原審將言詞辯論通知
    書送達屏東縣○○鄉○○村○○巷00號及同縣○○鄉○○村
    ○○00號（以下分別簡稱老潭巷50號及三和12號），惟伊當
    時正遭通緝中，上開處所並非伊之住所或居所，原審所為送
    達顯然不合法，卻逕依被上訴人之聲請，由其一造辯論而為
    判決，顯已違反民事訴訟法第386 條第1 款規定。又伊並未
    收受被上訴人交付之9 萬元，亦未由被上訴人代為繳納租金
    ，伊在簽署借據時，並未清楚了解借據所載內容即簽名，兩
    造間並無消費借貸關係存在，被上訴人請求伊返還借款，於
    法無據等語，並聲明：㈠原判決除減縮部分外廢棄。㈡上開
    廢棄部分，被上訴人在第一審之訴駁回。被上訴人則補充略
    以：上訴人遭通緝，對其住所或居所為上開住址並無影響，
    原審之送達及一造辯論判決均為合法。又借據上既有上訴人
    之簽名並按指印，自不得以未清楚了解為由，主張該借據不
    生效力。且上訴人於伊追討債務後，刻意脫產，顯然知悉兩
    造間消費借貸關係合法且有效。其次，因法定最高利率自11
    0 年7 月20日起降為週年利率百分之16，伊願減縮關於利息
    部分之請求等語，並答辯聲明：上訴駁回。
四、查上訴人於105 年7 月1 日向胡英香承租門牌號碼屏東縣○
    ○鄉○○路00○0 號房屋，租期自105 年7 月1 日起至106
    年6 月30日止，租金為每月1 萬5,000 元，押租金為3 萬元
    ，上訴人於簽約當日交付首期租金及押租金等情，為兩造所
    不爭執，並有租賃契約書在卷可稽，堪信為實在。
五、本件之爭點為：㈠原審所為送達及一造辯論判決，是否合法
    ？㈡被上訴人請求上訴人給付9 萬元及其利息，是否於法有
    據？茲分別論述如下：
  ㈠按送達於應受送達人之住居所、事務所或營業所行之。但在
    他處會晤應受送達人時，得於會晤處所行之。送達於住居所
    、事務所或營業所不獲會晤應受送達人者，得將文書付與有
    辨別事理能力之同居人或受僱人。言詞辯論期日，當事人之
    一造不到場者，得依到場當事人之聲請，由其一造辯論而為
    判決民事訴訟法第136 條第1 項、第137 條第1 項及第385
    條第1 項前段分別定有明文。依一定事實，足認以廢止之意
    思離去其住所者，即為廢止其住所，民法第24條固有明文。
    惟雖離去其住所，如出國留學、出外就業、在營服役、在監
    服刑、離家避債、逃匿等，但有歸返之意思者，尚不得遽認
    廢止其住所（最高法院102 年度台抗字第201 號裁定意旨參
    照）。經查，原審於109 年9 月8 日將言詞辯論期日通知書
    送達於三和12號時，上訴人固已於109 年8 月27日遭本院以
    屏院進刑正緝字第185 號通緝中，惟上訴人自承三和12號原
    為其住所，其於109 年10月2 日由屏東縣警察局里港分局緝
    獲，嗣於109 年10月28日提起上訴後，仍在民事聲明上訴狀
    及民事上訴理由狀記載其住所為三和12號，則上訴人僅遭通
    緝未滿2 月即遭緝獲，且於通緝到案後，仍以三和12號為其
    住所，自難認上訴人有廢止三和12號為其住所之意思，上訴
    人復未提出其它證據證明其已廢止三和12號之住所，依上開
    說明，原審將言詞辯論期日通知書送達三和12號，並為上訴
    人之弟媳所收受，其送達並無不合法之處，且原審因上訴人
    經合法通知而未到場，依被上訴人之聲請，准予一造辯論判
    決，於法自無不合，上訴人主張原審有違民事訴訟法第386
    條第1 款規定，而有判決違背法令之情形，自無可採。
  ㈡按稱消費借貸者，謂當事人一方移轉金錢或其他代替物之所
    有權於他方，而約定他方以種類、品質、數量相同之物返還
    之契約。借用人應於約定期限內，返還與借用物種類、品質
    、數量相同之物，未定返還期限者，借用人得隨時返還，貸
    與人亦得定1 個月以上之相當期限，催告返還。民法第474
    條第1 項及第478 條分別定有明文。本件被上訴人主張上訴
    人向其借款9 萬元，約定利息按週年利率百分之20計算，借
    款期限為106 年4 月30日之事實，業據被上訴人提出借據為
    證（見原審卷第29頁），堪信為實在。上訴人固辯稱其並未
    收受被上訴人交付之9 萬元，亦未由被上訴人代為繳納租金
    ，在簽署借據時，未清楚了解借據所載內容即簽名云云，惟
    上訴人為56年2 月18日生，且尚可與胡英香簽訂租賃契約，
    當有一定智識程度，其於借據上借款人處簽名並按指印，對
    該借據之內容自不得諉為不知。又上開借據既記載「該款項
    金額當日親自收足無誤」，且被上訴人陳稱其雖未實際交付
    現金，惟上訴人積欠胡英香租金，而由上訴人向被上訴人借
    款，並逕由被上訴人給付胡英香上訴人所積欠之租金等語，
    足見係以縮短給付之方式交付借款，上訴人復未提出任何證
    據證明其未積欠胡英香租金，或未由被上訴人代繳租金等之
    事實，則上訴人此部分之抗辯，即無可採。從而，被上訴人
    請求上訴人加計遲延利息給付9 萬元，於法即屬有據。
六、綜上所述，本件被上訴人依消費借貸關係，請求上訴人給付
    9 萬元，及自106 年5 月1 日起至清償日止，按週年利率百
    分之16計算之利息，為有理由，應予准許。原審為被上訴人
    勝訴之判決，並依職權宣告假執行，經核均無不合，上訴論
    旨指摘原判決不當，求予廢棄改判，為無理由，應予駁回。
七、據上論結，本件上訴人之上訴為無理由，依民事訴訟法第43
    6 條之1 第3 項、第449 條第1 項、第78條，判決如主文。
中    華    民    國   110    年    10    月    6     日
                  民事第二庭    審判長法  官  凃春生
                                      法  官  俞亦軒
                                      法  官  林昶燁
正本係照原本作成。
本件不得上訴。
中    華    民    國   110    年    10    月    6     日
                                      書記官  鄭美雀